最高法院刑事判決　　　　　　　　　　　　　　　九十一年度台上字第二七二六號
　　上　訴　人　甲○○
右上訴人因違反麻醉藥品管理條例案件，不服台灣高等法院高雄分院中華民國八十九
年二月十六日第二審判決（八十八年度上訴字第一六二七號，起訴案號：台灣屏東地
方法院檢察署八十七年度偵字第五六二八號），提起上訴，本院判決如左：
    主  文
原判決撤銷，發回台灣高等法院高雄分院。
    理  由
本件原判決認定上訴人甲○○基於意圖營利之概括犯意，自民國八十七年一月間起至
同年五月間止，在屏東縣內埔鄉某芒果園、屏東科技大學前、能友加油站及三合村桂
蘭雜貨店等處，以每次新台幣（下同）一千元或一千五百元不等之價格，連續非法售
賣化學合成麻醉藥品安非他命予陳國新、黃豐裕、王天福、馬艾莎各二次，詳如原判
決附表所示等情。因而撤銷第一審關於非法販賣化學合成麻醉藥品部分之判決，改判
仍論處上訴人連續非法販賣化學合成麻醉藥品罪刑。固非無見。
惟查刑事訴訟法第一百五十六條第一項規定，被告之自白，須非出於強暴、脅迫、利
誘、詐欺、違法羈押或其他不正之方法，且與事實相符者，始得為證據。同條第二項
復規定，被告之自白，不得作為有罪判決之唯一證據，仍應調查其他必要之證據，以
察是否與事實相符。其立法目的，旨在藉補強證據以擔保自白之真實性，亦即以補強
證據之存在，限制自白在證據上之價值，防止偏重自白，發生誤判之危險。以被告之
自白作為自己犯罪之證明時，尚有此危險；以之作為其他共犯之犯罪證據，不特在採
證上同有虛偽性之危險，且共犯者之自白，難免因嫁禍他人而為虛偽之供述，自亦必
須有補強證據，以擔保其供述之真實性。而所謂共犯，包括對向犯罪之共犯；尤以非
法施打、吸用安非他命之人，供出其來源因而破獲者，依行為時麻醉藥品管理條例第
十三條之三規定，既得邀寬減其刑，為擔保其不利於對向共犯所為供述之真實性，尤
應有足以令人確信其供述為真實之補強證據，始得採為斷罪之基礎。原判決認定上訴
人先後售賣安非他命予陳國新、黃豐裕、王天福、馬艾莎等人，僅憑彼等之供述為唯
一之證據。但上訴人自始否認有售賣安非他命之犯行；而黃豐裕、王天福在偵查中分
別供稱其知悉上訴人售賣安非他命，係各經董金謀、林耀明之介紹等語（見偵查卷第
四十六頁、第一０一頁），董金謀、林耀明則均否認介紹黃豐裕、王天福向上訴人購
買安非他命（見偵查卷第二十一頁反面、第四十七頁正、反面）。原判決對於上開歧
異之供述，未說明其取捨論斷之具體理由，僅泛謂董金謀之供述屬片面之詞，林耀明
與上訴人係同村且為朋友，難免迴護上訴人云云（見原判決第三面第十五行至第四面
第三行），難謂無判決不載理由之違誤。又究竟有何補強證據，足以擔保陳國新等四
人所為不利於上訴人之供述，確與事實相符？復未予以究明論列，遽為上訴人有罪之
認定，亦嫌速斷。再，原判決對於上訴人具有如何營利之意圖，且其售賣予陳國新等
人之物，確屬化學合成麻醉藥品安非他命，未敘明其憑以認定之證據及理由，同有可
議。上訴意旨指摘原判決違背法令，尚非全無理由，應認有撤銷發回更審之原因。
據上論結，應依刑事訴訟法第三百九十七條、第四百零一條，判決如主文。
中      華      民      國    九十一    年      五      月     十六     日
                              最高法院刑事第四庭
                                  審判長法官  紀  俊  乾
                                        法官  黃  正  興
                                        法官  劉  介  民
                                        法官  陳  東  誥
                                        法官  黃  一  鑫
      右正本證明與原本無異
                                              書  記  官
中      華      民      國    九十一    年      五      月     二十     日
